臺灣新北地方法院刑事判決
111年度訴字第645號
公  訴  人  臺灣新北地方檢察署檢察官
被      告  吳柏奇


選任辯護人  黃玥彤律師（法扶律師）
上列被告因違反毒品危害防制條例案件，經檢察官提起公訴（11
0年度偵字第33815號），本院判決如下：
    主  文
吳柏奇共同犯販賣第三級毒品未遂罪，處有期徒刑貳年。扣案如
附表編號1至3、10所示之物均沒收。
    犯罪事實
一、吳柏奇明知3,4-亞甲基雙氧苯基乙基胺丁酮（起訴書誤載部
    分均予更正）為毒品危害防制條例第2條第2項第3款所公告
    列管之第三級毒品，依法不得販賣及持有，竟意圖營利，與
    綽號「駒哥」之人（無證據證明係未成年人）共同基於販賣
    第三級毒品之犯意聯絡，於民國110年8月26日，由「駒哥」
    在通訊軟體Wechat上，以暱稱「（圖示）鑽石俱樂部（圖示
    ）」之帳號，於個人動態內刊登「冰鑽貓砂每包2000，SK貓
    草每包400，買十送一」等廣告訊息，意圖兜售毒品牟利，
    嗣經員警發現上開訊息，遂佯裝買家以暱稱「和」之帳號與
    暱稱「（圖示）鑽石俱樂部（圖示）」聯繫詢問，由「駒哥
    」以「SK貓草」代稱含上開毒品成分之毒品咖啡包，以每包
    新臺幣（下同）400元之價格，與員警約定以4000元購買上
    開毒品咖啡包10包，並相約在新北市○○區○○街00號前進行交
    易。嗣「駒哥」撥打電話至如附表編號3所示由吳柏奇所持
    用之行動電話及門號通知吳柏奇前往交易，吳柏奇即於同年
    月27日20時26分許駕駛車牌號碼000-0000號自小客車到場，
    由吳柏奇向警方收取4000元，並交付上開毒品咖啡包10包予
    員警，而為警當場表明身份逮捕查獲而未遂，並當場扣得如
    附表編號1所示之毒品咖啡包10包，另於上開車輛內扣得如
    附表編號2至10所示之物，始悉上情。
二、案經新北市政府警察局樹林分局報告臺灣新北地方檢察署檢
    察官偵查起訴。
    理  由
壹、程序部分：
一、按被告以外之人於審判外之言詞或書面陳述，除法律有規定
    者外，不得作為證據，刑事訴訟法第159條第1項定有明文。
    惟被告以外之人於審判外之陳述，雖不符刑事訴訟法第159
    條之1至第159條之4規定，但經當事人於審判程序同意作為
    證據，法院審酌該言詞陳述或書面陳述作成時之情況，認為
    適當者，亦得為證據，刑事訴訟法第159條之5第1項亦有明
    文。本判決所引用認定犯罪事實之傳聞證據，經檢察官、被
    告及辯護人於本院審理時，均分別表示同意作為證據（見本
    院卷第69、84頁），本院審酌該等陳述作成時之情況及與本
    案待證事實間之關聯性，認以之作為證據要屬適當，是依刑
    事訴訟法第159條之5第1項規定，該等傳聞證據自有證據能
    力。
二、傳聞法則乃對於被告以外之人於審判外之言詞或書面陳述而
    為之規範。本判決所引用之非供述證據，無刑事訴訟法第15
    9條第1項傳聞法則之適用，本院審酌上開證據資料作成時之
    情況，因與本案待證事實具有關聯性，且無證據證明係公務
    員違法取得之物，依法自得作為本案之證據。
貳、實體部分：
一、對於上開犯罪事實，業據被告於警詢、偵查中及本院審理時
    均坦承不諱，並經證人即新北市政府警察局樹林分局山佳派
    出所警員陳昱豪、楊和裕於110年8月27日提出職務報告證述
    明確（見偵卷第55頁），且有該分局搜索扣押筆錄、扣押物
    品目錄表、自願受搜索同意書、查獲現場及扣案物照片、暱
    稱「鑽石俱樂部」刊登之販賣毒品廣告、員警與「鑽石俱樂
    部」之Wechat對話內容截圖、對話譯文一覽表、內政部警政
    署刑事警察局110年11月25日刑鑑字第1108000691號鑑定書
    、車號000-0000號自小客車之車輛詳細資料報表等附卷可憑
    （見偵卷第29至35、41至50、57至58、71、103至104頁），
    另有如附表所示之扣案物可佐，足認被告自白與事實相符。
    被告於偵查中及本院審理時均供稱：賣1包毒品可以抽100元
    等語（見本院卷第88頁），足認被告應有營利之意圖甚明。
    從而，本案事證明確，被告犯行堪以認定，應依法論科。
二、論罪科刑：
（一）按刑事偵查技術上所謂之「釣魚偵查」，係指對於原已犯
      罪或具有犯罪故意之人，以設計引誘之方式，使其暴露犯
      罪事證，而加以逮捕或偵辦而言，此純屬偵查犯罪技巧之
      範疇，並未違反憲法對於基本人權之保障，且於公共利益
      之維護有其必要性存在，故依「釣魚」方式所蒐集之證據
      資料，原則上非無證據能力。又於此情形，因毒品購買者
      為辦案佯稱購買，而將販賣者誘出以求人贓俱獲，因其無
      實際買受之真意，且在警察監視之下伺機逮捕，事實上亦
      不能真正完成買賣，則該次行為，僅能論以販賣未遂（最
      高法院100年度台上字第4498號判決意旨參照）。查本案
      係由「駒哥」先在通訊軟體Wechat之個人動態刊登欲販賣
      毒品咖啡包之訊息，經警方發現後佯裝為買家與「駒哥」
      聯繫，約定交易毒品之數量、價格及地點後，再由「駒哥
      」指示被告攜帶交易之毒品到達約定之交易地點，待被告
      出示交易毒品，警方予以逮捕，揆諸上開說明，被告已著
      手實施本件販賣毒品行為，惟事實上不能完成犯行而僅止
      於未遂。
（二）是核被告所為，係犯毒品危害防制條例第4條第6項、第3
      項之販賣第三級毒品未遂罪。又依毒品危害防制條例第11
      條第5項規定，僅就持有第三級毒品純質淨重達5公克以上
      者，方有科處刑罰之規定，而本案並無證據證明被告販賣
      第三級毒品前持有第三級毒品之數量，已達純質淨重5公
      克以上，則被告持有第三級毒品之行為並無刑事處罰之規
      定，依上開說明，被告販賣第三級毒品前，就持有上開第
      三級毒品之行為，自無「為販賣之高度行為所吸收，不另
      論罪」之問題。被告與綽號「駒哥」之人就上開犯行間，
      有犯意聯絡及行為分擔，應論以共同正犯。
（三）被告已著手販賣第三級毒品，然事實上不能真正完成買賣
      行為，為未遂犯，爰依刑法第25條第2項之規定減輕其刑
      。又被告於偵查中及審理時均坦承本案犯行，應依毒品危
      害防制條例第17條第2項規定減輕其刑，並依法遞減之。
（四）爰以行為人之責任為基礎，審酌被告無視於國家對於杜絕
      毒品犯罪之禁令，販賣毒品將對購買毒品進而施用之人產
      生一定之身心戕害，並危及社會秩序，僅因貪圖個人利益
      ，即為本案販賣第三級毒品未遂犯行，甚屬不當。且前有
      強盜罪之前科紀錄，此有臺灣高等法院被告前案紀錄表附
      卷可參，素行非佳。念及被告於偵查中及本院審理時均坦
      承犯行，所欲販賣之毒品咖啡包所幸未及售出即為警以釣
      魚偵查方式查獲，尚未造成實際損害發生，約定之毒品咖
      啡包數量10包，交易金額則為4000元，被告所參與部分為
      依指示前往現場進行交易之參與程度，兼衡其自述高中肄
      業智識程度、未婚，目前在推特佳公司擔任作業員，此有
      在職證明書1紙（見本院卷第95頁）在卷可參，平均月薪5
      、6萬元，需要扶養母親，經濟狀況勉持等一切情狀，量
      處如主文所示之刑。
三、沒收：
（一）扣案如附表編號1、2所示之毒品咖啡包共23包經送鑑驗結
      果均含有第三級毒品3,4-亞甲基雙氧苯基乙基胺丁酮成分
      ，此有內政部警政署刑事警察局110年11月25日刑鑑字第1
      108000691號鑑定書附卷可參，均為被告本案販賣第三級
      毒品未遂經查獲或販賣剩餘之毒品，業據被告供述明確（
      見偵卷第81頁），自屬違禁物，應依刑法第38條第1項規
      定宣告沒收，另包裝上開毒品之外包裝袋，因均與其上所
      殘留之毒品難以析離，且無析離之實益與必要，應視同違
      禁物，一併沒收之；至送驗耗損部分之毒品因已滅失，不
      另宣告沒收。
（二）扣案如附表編號3所示手機1支，據被告供稱：「駒哥」有
      打三星手機叫我去送貨等語（見本院卷第69至70頁），係
      供被告本案販賣第三級毒品未遂犯行所用之物，不問屬於
      犯罪行為人與否，應依毒品危害防制條例第19條第1項規
      定，宣告沒收之。
（三）扣案如附表編號4至9所示之物，據被告供稱：都是毒品上
      游家駒在三重龍門路，連同毒品一起交付給我的，用途不
      清楚，他說借放在我這等語（見本院卷第86頁）。是並非
      被告所有之物，亦無證據證明與本案犯行有何關聯，均無
      須宣告沒收。
（四）扣案如附表編號10所示現金部分：
    1.按毒品危害防制條例第19條第3項部分規定：「犯第4條至
      第9條、第12條、第13條或第14條第1項、第2項之罪，有
      事實足以證明行為人所得支配之前2項規定以外之財物或
      財產上利益，係取自其他違法行為所得者，沒收之。」為
      擴大利得沒收規定。依其立法理由之說明：因毒品犯罪常
      具有暴利，且多具有集團性及常習性，考量司法實務上，
      對於查獲時無法證明與本次犯罪有關，但可能與其他違法
      行為有關聯且無合理來源之財產證明，如不能沒收，將使
      毒品防制成效難盡其功，且縱耗盡司法資源仍未能調查得
      悉可能來源，而無法沒收，產生犯罪誘因，而難以杜絕毒
      品犯罪行為。為彰顯我國對於毒品防制之重視，而有引進
      擴大沒收之必要。所謂擴大沒收，指就查獲被告本案違法
      行為時，亦發現被告有其他來源不明，而可能來自其他不
      明違法行為之不法所得，雖無法確定來自特定之違法行為
      ，仍可沒收。因此，為杜絕毒品犯罪，如查獲製造、運輸
      、販賣等毒品犯罪行為時，又查獲其他來源不明之不法財
      產時，爰參考洗錢防制法第18條第2項規定、2017年7月1
      日施行之德國刑事財產剝奪改革法案針對刑法第73a條第4
      項及刑事訴訟法第437條引入擴大沒收之立法意旨，增訂
      第3項規定。另關於有事實足以證明被告財產違法來源，
      參考歐盟沒收指令（按全稱為「歐盟保全及沒收犯罪工具
      與犯罪所得之指令」）第5條及其立法理由第21點意旨，
      法院在具體個案上綜合檢察官所提出之直接證據、間接證
      據或情況證據，依蓋然性權衡判斷，系爭財產實質上較可
      能源於其他任何違法行為時，即可沒收。而法院在認定財
      產係源於其他不明之違法行為時，所得參考之相關事實情
      況，例如行為人所得支配之財產價值與其合法之收入不成
      比例，亦可作為源於其他違法行為之認定基礎等旨。換言
      之，就來源不明犯行部分，不需為明確、特定的刑事不法
      犯行，只要有一定事證足認系爭不明財產是為了或產自某
      尚未具體、特定的不法犯行即可，是何具體犯罪則非所問
      ，此與本案犯行的認定，必須達於確信之心證始可，尚有
      不同，且若仍採與本案犯行同樣的心證門檻，擴大利得沒
      收規定將成為具文。至於立法理由所稱之「蓋然性權衡判
      斷」，並非可一目瞭然的法律用語，法院就系爭不明財產
      是否源自犯罪行為，於認定時自應參酌立法理由之說明與
      舉例，就個案顯露的客觀具體情況、被告在本案的犯罪行
      為及方式、不明財產被查獲時的外在客觀情狀，及與被告
      財產及資力有關之事項，即被查獲的不明財產與被告合法
      收入是否成比例、被告是否尚有其他合法收入、被告的經
      濟狀況如何、被告對不明財產是否有合理解釋，暨所辯合
      法收入來源是否屬實等予以綜合判斷（最高法院110年度
      台上字第2231號刑事判決意旨參照）。
    2.經查，本案於被告駕駛之自小客車上所扣得如附表編號10
      所示現金68,500元，為被告所有且所得支配之財物，業據
      被告供述明確（見偵卷第81頁）。又被告於警詢中供稱：
      27日共賣2次毒品，除本案外還有賣一組客人（見偵卷第2
      1、23頁），另參照駒哥與員警以Wechat通訊軟體聯繫時
      曾提到「等一下我這裡還有一個客人」等語（見偵卷第48
      頁），已足認定被告除本案外尚有其他未經起訴之販賣毒
      品或其他違法行為。被告於本院審理時始改稱：家駒給我
      的毒品都沒有販賣過等語，顯不足採。另被告於本院審理
      時供稱：110年6月份被家駒的朋友騙錢150萬，那是我身
      上所有的錢，因為被騙光所有積蓄，身上沒有錢繳平日開
      銷，透過朋友介紹家駒給我，那時候想不開就跑去做這個
      （按指接受指示進行毒品交易），賣一包毒品可抽100元
      ，拿到毒品後沒有付錢，是賣出後才回帳給家駒等語（見
      本院卷第88至89頁），參以被告自109年起即無正當工作
      申報財產所得，此有被告108至109年度之稅務電子閘門財
      產所得調件明細在卷可參（見偵卷第173至176頁），是被
      告自稱遭人騙光積蓄，又無其他正當工作，竟於遭查獲時
      即扣得高達68,500元之現金，與其當時並無任何合法申報
      所得之工作相較之下顯不成比例，亦與被告上開所述不符
      。本院審酌上情，應認上開現金實質上較可能源於其他不
      明違法行為，被告固辯稱：扣案現金是跟人借來的繳車貸
      的云云，然未見被告提出相關借據或證明，尚難採信。參
      照上開說明，就如附表編號10所示現金部分，爰依毒品危
      害防制條例第19條第3項宣告沒收。
據上論斷，應依刑事訴訟法第299條第1項前段，判決如主文。
本案經檢察官蔡景聖提起公訴，檢察官王佑瑜到庭執行職務。
中　　華　　民　　國　　111 　年　　9 　　月　　15　　日
                  刑事第十九庭 審判長  法 官 許博然

                                       法 官 洪韻婷

                                       法 官 王國耀
上列正本證明與原本無異。
如不服本判決，應於判決送達後20日內敘明上訴理由，向本院提
出上訴狀 (應附繕本) ，上訴於臺灣高等法院。其未敘述上訴理
由者，應於上訴期間屆滿後20日內向本院補提理由書「切勿逕送
上級法院」。
                                       書記官 周品緁
中　　華　　民　　國　　111 　年　　9 　　月　　15　　日
附錄本案論罪科刑法條全文：
毒品危害防制條例第4條
製造、運輸、販賣第一級毒品者，處死刑或無期徒刑；處無期徒
刑者，得併科新臺幣3千萬元以下罰金。
製造、運輸、販賣第二級毒品者，處無期徒刑或10年以上有期徒
刑，得併科新臺幣1千5百萬元以下罰金。
製造、運輸、販賣第三級毒品者，處7年以上有期徒刑，得併科
新臺幣1千萬元以下罰金。
製造、運輸、販賣第四級毒品者，處5年以上12年以下有期徒刑
，得併科新臺幣5百萬元以下罰金。
製造、運輸、販賣專供製造或施用毒品之器具者，處1年以上7年
以下有期徒刑，得併科新臺幣1百50萬元以下罰金。
前五項之未遂犯罰之。
附表：
編號 扣案物 說明 1 彩色包裝毒品咖啡包10包（內含淡黃色粉末，驗前總淨重30.64公克，驗餘總淨重29.27公克） 送鑑定結果含微量第三級毒品3,4-亞甲基雙氧苯基乙基胺丁酮（純質淨重0.841公克），屬違禁物，應依刑法第38條第1項規定沒收之。 2 彩色包裝毒品咖啡包13包（內含淡黃色粉末，驗前總淨重42.30公克，驗餘總淨重41.01公克） 同上。 3 SAMSUNG廠牌手機1支（含門號0000000000號SIM卡1張） 被告為本案共同販賣第三級毒品未遂罪所用之物，應依毒品危害防制條例第19條第1項規定宣告沒收之。 4 ONE PLUS A5000手機1支 與本案無關，無須宣告沒收。  5 iPhone手機1支  6 iPhone手機1支  7 壓膜機2台  8 研磨缽1組  9 毒品分裝袋5捆  10 現金68500元 依毒品危害防制條例第19條第3項規定宣告沒收。